臺灣高等法院刑事判決　　　　　　　　96年度上訴字第3961號
上　訴　人　乙○○
即　被　告
　　　　　　　　　　現另案於臺灣臺北監獄臺北分監執行中
指定辯護人　義務辯護人黃俊六律師
上列上訴人因毒品危害防制條例案件，不服臺灣板橋地方法院96
年度訴字第924號，中華民國96年7月31日第一審判決（起訴案號
：臺灣板橋地方法院檢察署96年度偵字第2414號），提起上訴，
本院判決如下：
    主  文
上訴駁回。
    事  實
一、乙○○於民國（下同）84年間，因違反麻醉藥品管理條例案
    件，經本院、最高法院分別以84年度上訴字第3895號、85年
    度台上字第3840號判決處有期徒刑十月、五年四月確定，經
    合併執行，89年10月29日縮刑期滿執行完畢。乙○○與甲○
    ○（另經最高法院判決確定）及一名真實年籍、姓名不詳、
    綽號王仔之成年男子（下稱王仔）、另名毒品大盤商綽號豆
    漿之真實年籍、姓名不詳之成年男子（下稱豆漿），均明知
    海洛因、安非他命係業經公告列為毒品危害防制條例第2條
    第2項第1、2款之第一、二級毒品，不得非法運輸，竟仍共
    同基於運輸第一、二級毒品之犯意聯絡，於92年5月26日下
    午，由王仔指示乙○○自桃園縣中壢市駕駛車號9227FN號自
    用小客車南下高雄市，並於同日晚間9時30分許，由豆漿指
    示甲○○撥打乙○○之0000000000號行動電話，並引導其至
    高雄市○○路、中華路口，由乙○○將上開小客車交予甲○
    ○駕駛至高雄市苓雅區○○○路大遠百百貨公司後方停車場
    停妥後，甲○○即返家等候通知。迄翌（27）日凌晨0時許
    ，豆漿復指示甲○○至高雄市○○區○○路、孟子路交岔路
    口附近之愛琴海汽車旅館前之停車場，欲將已停放該處且後
    車箱內已置有如附表所示之第一級毒品海洛因塊磚2塊及1包
    （合計淨重一千四百一十五點九九公克）、海洛因塊磚8塊
    （合計淨重二千七百九十七點九七公克）、第二級毒品安非
    他命68包（淨重六萬八千二百三十八點五六公克）、鐵觀音
    空包裝袋68個之上開小客車駛離，惟甲○○抵達並進入上開
    小客車尚未駛離之際，即為由臺灣高雄地方法院檢察署檢察
    官指揮而埋伏於現場之調查局人員上前圍捕逮獲而不遂，並
    扣得毒梟所有上開海洛因、安非他命、鐵觀音空包裝袋等物
    （詳如附表所載）。甲○○被逮獲後，同意配合檢調人員查
    出共犯，乃依其與豆漿之聯絡方式，繼續依豆漿指示將上開
    小客車駛往前開大遠百百貨公司前之公車站停放，且將該車
    鑰匙放在車內，門不上鎖，等候乙○○前來取之，迨同日凌
    晨0時45分許，乙○○果偕同其不知情之女友吳馥佑（另經
    檢察官為不起訴處分）前來開車，為現場附近埋伏之檢調人
    員當場逮獲而未遂。
二、案經法務部調查局高雄市調查處移送臺灣板橋地方法院檢察
    署檢察官偵查起訴。
    理  由
一、證據能力部分：按被告以外之人於審判外之言詞或書面陳述
    ，除法律有規定者外，不得作為證據；又被告以外之人於審
    判外之陳述，雖不符合同法第159條之1至第159條之4之規定
    ，但經當事人於審判程序同意作為證據，法院審酌該言詞陳
　　述或書面陳述作成時之情況，認為適當者，亦得為證據。當
    事人、代理人或辯護人於法院調查證據時，知有第159條第1
    項不得為證據之情形，而未於言詞辯論終結前聲明異議者，
    視為有前項之同意，刑事訴訟法第159條第1項及第159條之
    5分別定有明文。查本判決下列所引用之各該被告以外之人
    甲○○於審判外之陳述（包含書面陳述），皆屬傳聞證據，
    惟被告雖知上開證據資料為傳聞證據，但於審判期日中均表
    示無意見而不予爭執，且迄至言詞辯論終結前亦未再聲明異
    議，被告並於閱讀甲○○之警詢筆錄內容後為實質辯解，辯
    護人則稱沒有意見，本院審酌上開證據資料製作時之情況，
    尚無違法不當及證明力明顯過低之瑕疵，亦認為以之作為證
    據應屬適當，故揆諸前開規定，爰逕依刑事訴訟法第159條
    之5規定，認前揭證據資料均例外有證據能力。
二、上訴人即被告乙○○坦承於前開時地，依王仔指示駕駛車號
    9227FN號自小客車自中壢南下高雄，將該車交甲○○，欲運
    輸海洛因及安非他命等事實，惟辯稱略以：「是經王仔介紹
    ，要向甲○○接洽購買新台幣（下同）一萬多元之毒品施用
    ，順便帶一些回來給小海試用，不知道毒品之實際數量」云
    云。經查：
(一)、被告於原審坦承接受王仔指示，駕駛9227FN號自小客車自中
    壢南下高雄，由受豆漿指示之甲○○引導將上開小客車開至
    高雄市○○路、中華路口，並由甲○○駕駛該車至大遠百百
    貨公司後方停車場停放後，甲○○再將該車駛離，嗣於翌日
    凌晨停回大遠百百貨公司前之公車站停放，且將該車鑰匙放
    在車內，門不上鎖，等候被告前來取車，迨同日凌晨0時45
    分許，乙○○偕同吳馥佑前來開車時，為檢調人員當場查獲
    等事實，而被告所陳核與證人甲○○於警詢、偵查時證述之
    情節相符（偵字第16965號卷第84、85頁、偵字第11051號卷
    第10-12、23、35-38頁），是被告確自中壢南下高雄，欲與
    甲○○共同為王仔、豆漿運輸海洛因、安非他命，惟因檢調
    人員查獲而不遂等情，應堪認定。
(二)、證人甲○○取得被告交付之該車後，旋依豆漿指示，前往高
    雄市○○區○○路、孟子路交岔路口附近之愛琴海汽車旅館
    前之停車場，欲將已停放該處且後車箱內已置有如附表所示
    之海洛因、安非他命、鐵觀音空包裝袋之上開小客車駛離，
    惟甲○○抵達並進入上開小客車尚未駛離之際，即為埋伏於
    現場之檢調人員上前圍捕逮獲而不遂之事實，亦據證人甲○
    ○於警詢、偵查證述明確，且於該車後車廂查扣之海洛因、
    安非他命，經送法務部調查局鑑定結果，確分別係第一級毒
    品海洛因及第二級毒品安非他命無訛，有法務部調查局92年
    6月3日調科壹字第09262341770號、92年6月10日調科壹字第
    220015465號、第000000000號鑑定通知書等件附卷可稽（92
    年度偵字第13793號卷第2-6頁），復有查獲照片7幀及鐵觀
    音空包裝袋68個扣案可資佐證，是以被告及甲○○客觀上運
    輸上開第一、二級毒品，為檢調人員當場查獲而未遂之事實
    ，亦堪認定。
(三)、被告雖辯稱略以：「係經王仔介紹，要向甲○○接洽購買毒
    品施用，順便帶一些回來給小海試用，不知道毒品之實際數
    量」云云，惟查施用毒品者向購買毒品施用，衡情應有地緣
    關係，而無從中壢遠赴高雄購買之理，被告自承欲向甲○○
    購買一萬多元之毒品施用，該價錢能購得毒品數量有限，自
    可先行電話聯絡，在指定地點交付，何需與甲○○電話聯絡
    後，在指定地點將所駕自小客車交甲○○駛離，過幾小時再
    將該車領回。且本案查獲如附表編號一至三所示之大量海洛
    因、安非他命，價值甚鉅，豆漿欲透過甲○○轉交被告運輸
    交予王仔，則王仔、豆漿自須各自明確告知被告及甲○○，
    欲接運之毒品確實數量，以利點交，否則在運送過程中如有
    短少，其責任如何歸屬，是被告所辯與常情有違。
(四)、被告與辯護意旨雖略以：「被告乙○○於92年5月26日南下
    高雄乃為向甲○○購買毒品，被告不知王仔實際請被告幫忙
    帶多少數量之毒品，被告係被利用，與共同正犯間無犯意聯
    絡；且車內無任何毒品、毒品亦未流入市面；又由原判決犯
    罪事實以觀，甲○○所涉犯行應較被告乙○○為重，而被告
    坦承犯行且犯後態度良好，請參酌甲○○之量刑，並依刑法
    第59條減輕其刑」等情，然查被告係累犯，且被告辯解之南
    下高雄向甲○○購買毒品等情，並非可採，已經敘述理由於
    前，至於被告知情參與，已據甲○○陳明，且被告提供車輛
　　如未查獲將由高雄長途運輸北上，其情節較甲○○重，被告
　  犯後並未坦承犯行，而甲○○供出經過，係依據證人保護法
    規定減刑，至於本件查獲之毒品數量眾多（海洛因磚2塊及1
    大包，合計淨重一千四百一十五點九九公克，海洛因磚8塊
    ，合計淨重二千七百九十七點九七公克，安非他命68包，淨
    重六萬八千二百三十八點五六公克），情節重大，並無刑法
    第59條規定之事由，無從依據該規定減輕其刑，是被告與辯
　　護意旨所陳尚非可取。
(五)、綜上，本案事證明確，被告辯解並非可取，其犯行堪予以認
    定，應依法論科。
三、論罪科刑部分：
(一)、新舊法之比較適用：
１、被告行為後，刑法於94年2月2日修正公布，並自95年7月1日
    施行，且刑法施行法於95年6月14日增訂該法第1條之1規定
    ，並同自95年7月1日施行。另按同於95年7月1日修正施行之
    刑法第2條規定，乃係關於新舊法比較適用之準據法，其本
    身無關行為可罰性要件之變更，故上開法律修正施行後，如
    有涉及比較新舊法之問題，即應逕依修正後刑法第2條第1項
    規定，為「從舊從輕」之比較。再法律變更之比較適用，比
    較時應就罪刑有關之共犯、未遂犯、想像競合犯、牽連犯、
    連續犯、結合犯、以及累犯加重、自首減輕暨其他法定加減
    （如身分加減）與加減例等一切情形，綜其全部罪刑之結果
    而為比較；且就比較之結果，須為整體之適用，不能割裂分
    別適用各該有利於行為人之法律（最高法院95年度第8次刑
    事庭會議決議意旨參照）。
２、刑法第28條將：「二人以上共同實施犯罪之行為者，皆為正
    犯」之規定，修正後之規定為：「二人以上共同實行犯罪之
    行為者，皆為正犯」。被告就上開犯行，與同案被告甲○○
    、綽號王仔、豆漿之成年男子間，不論依修正前、後刑法第
    28條規定，均成立共同正犯，是適用修正前之刑法第28條，
    對被告並無不利之情形。
３、經綜合比較結果，被告所犯涉及罰金刑、犯法定本刑為死刑
    、無期徒刑之罪，有減輕其刑原因等規定，均以修正前刑法
    對被告有利，自應整體依刑法第2條第1項前段規定，適用行
    為時之修正前刑法相關規定，予以論處。至刑法關於想像競
    合犯、共同正犯、未遂犯等規定雖亦修正，然僅屬法理之明
    文化、或條次之移列，或法律效果並無更迭，應逕適用新法
    之規定。
(二)、本件被告及甲○○甫進車門即遭埋伏之檢調人員查獲，並未
    開始啟運，亦尚未持有，故核被告所為，係犯毒品危害防制
    條例第4條第5項、第1項之運輸第一級毒品未遂罪，及第4條
    第5項、第2項之運輸第二級毒品未遂罪。被告與甲○○、豆
    漿、王仔四人就上開犯行，具有犯意聯絡及行為分擔，均為
    共同正犯。被告以一行為觸犯上開二罪，為想像競合犯，應
    從一重之運輸第一級毒品未遂罪處斷。被告有如前所述前案
    紀錄，於89年10月29日縮刑期滿執行完畢，有被告前案紀錄
    表附卷可參，其前受有期徒刑之執行完畢後，五年以內故意
    再犯本案有期徒刑以上之罪，為累犯（被告係於有期徒刑執
    行完畢後故意再犯罪，依修正前、後刑法規定，均構成累犯
    ，應逕適用裁判時之現行刑法論處，最高法院95年度台上字
    第7421號判決意旨參照），應依刑法第47條第1項、第64條
    第1項及第65條第1項規定，除就死刑、無期徒刑之法定刑不
    得加重外，餘罰金刑部分則加重其刑。至被告已著手於運輸
    毒品犯罪之實行而未遂，應依刑法第25條規定減輕其刑，並
    就罰金刑部分先加後減之。
(三)、原審認被告罪證明確，並適用刑事訴訟法第299條第1項前段
    ，毒品危害防制條例第4條第1項、第2項、第5項、第18條第
    1項前段、第19條第1項，刑法第2條第1項、第11條、第28條
    、第55條、第25條、第47條第1項、第71條第1項之規定。審
    酌被告之素行不佳，犯罪之動機、目的、手段，所運輸之第
　　一、二級毒品之數量甚鉅，危害社會治安及國民健康等一切
　  情狀，量處有期徒刑捌年陸月。扣案如附表編號一至三所示
    之海洛因、安非他命，應依毒品危害防制條例第18條第1項
    前段規定，不問屬於犯人與否，均併予宣告沒收銷燬之。至
    扣案如附表編號四所示之鐵觀音空包裝袋68個，係共犯豆漿
    、王仔所有，供與被告共同犯本件運輸第一、二級毒品所用
    之物，應依同條例第19條第1項規定宣告沒收。
(四)、經核原判決認事用法並無不合，量刑之諭知亦屬妥適，上訴
    人即被告上訴意旨所執前詞即與甲○○量刑輕重失衡等詞，
    指摘原判決不當，為無理由，應予駁回。
據上論斷，應依刑事訴訟法第368條，判決如主文。
本案經檢察官鄭富銘到庭執行職務。
中　　華　　民　　國　　96　　年　　11　　月　　20　　日
 　　　　　       刑事第十二庭  審判長法　官　 蔡永昌
                                      法　官　 陳榮和
                                      法　官　 施俊堯
以上正本證明與原本無異。
如不服本判決，應於收受送達後十日內向本院提出上訴書狀，其
未敘述上訴之理由者並得於提起上訴後十日內向本院補提理由書
（均須按他造當事人之人數附繕本）。
                                      書記官   孫佩琳
中　　華　　民　　國　　96　　年　　11　　月　　20　　日
附表：
┌──┬───────┬────────────────────────┐
│編號│ 物 品 名 稱  │  數        量                                  │
├──┼───────┼────────────────────────┤
│ 一 │海洛因磚      │2 塊及1 大包（合計淨重一千四百一十五點九九公克）│
├──┼───────┼────────────────────────┤
│ 二 │海洛因磚      │8 塊（合計淨重二千七百九十七點九七公克）        │
├──┼───────┼────────────────────────┤
│ 三 │安非他命      │68包（淨重六萬八千二百三十八點五六公克）        │
├──┼───────┼────────────────────────┤
│ 四 │鐵觀音空包裝袋│68個                                            │
└──┴───────┴────────────────────────┘
附錄：本案論罪科刑法條全文
毒品危害防制條例第4 條：
製造、運輸、販賣第一級毒品者，處死刑或無期徒刑；處無期徒
刑者，得併科新台幣一千萬元以下罰金。
製造、運輸、販賣第二級毒品者，處無期徒刑或七年以上有期徒
刑，得併科新台幣七百萬元以下罰金。
製造、運輸、販賣第三級毒品者，處五年以上有期徒刑，得併科
新台幣五百萬元以下罰金。
製造、運輸、販賣專供製造或施用毒品之器具者，處一年以上七
年以下有期徒刑，得併科新台幣一百萬元以下罰金。
前四項之未遂犯罰之。
